【裁判字號】    99,交抗,149
【裁判日期】    990810
【裁判案由】    聲明異議
【裁判全文】
臺灣高等法院臺南分院交通事件裁定     99年度交抗字第149號
抗  告  人
即受處分人  甲○○
上列抗告人即受處分人因道路交通管理處罰條例案件，不服臺灣
臺南地方法院中華民國99年6月28日裁定（98年度交聲字第1275
號；台南監理站民國98年8月1日所為之裁決處分案號：嘉監南字
第裁74-BB0000000號），提起抗告，本院裁定如下：
    主  文
抗告駁回。
    理  由
一、原處分意旨略以：行家國際租賃有限公司所有之車牌號碼YY
    -7888號租賃小客車(系爭車輛），係公司股東之一即甲○○
    ，私自將之交給不知名之第三人使用，系爭車輛於民國（下
    同）95年10月11日12時24分許，在高雄市○○路與自由路口
    ，經人駕駛有不遵守道路交通標線之指示之違規行為，經警
    依違反道路交通管理處罰條例第60條第2項第3款之規定，製
    單舉發，嗣經交通部公路總局嘉義區監理台南監理站（下稱
    移送機關），以其違規事實明確，乃依道路交通管理處罰條
    例第60條第2項第3款之規定，裁處異議人罰鍰新台幣1,800
    元。
二、本件聲明異議意旨略以：
  (一)系爭車輛早已移轉所有權與第三人勝興當鋪何豐盛，因此，
    異議人甲○○(即本件抗告人)無庸為本件違規行為負責。
  (二)本件裁決書雖於98年8月4日由異議人之兄蘇火木代收，但因
    當時異議人在監執行中，異議人係於出監後於98年9月20日
    至監理站辦理駕照審驗時，才知有本件裁決書一事。
三、按受處分人，不服主管機關依據道路交通管理處罰條例所為
    之處罰，得於接到裁決之翌日起二十日內，向管轄地方法院
    聲明異議；又交通法庭認聲明異議不合法律上之程式者，應
    以裁定駁回之，道路交通管理處罰條例第87條第1項、道路
    交通案件處理辦法第18條前段分別定有明文。
四、經查：
  (一)本件裁決書，係於98年8月4日由抗告人甲○○之兄長蘇火木
    代為收受一節，有台南監理站送達證書1份附卷可參（見原
    審卷第51頁），而抗告人甲○○雖曾有在監執行之情事，惟
    已於98年9月10日縮短刑期假釋出監，有臺灣高等法院在監
    在押全國紀錄表1份附卷可參（見原審卷第43頁），而抗告
    人甲○○自陳係於出監後於98年9月20日至監理站辦理駕照
    審驗始知本件裁決書一事（見原審卷第48頁背面），然98年
    9月20日係星期日，監理站應無人員上班，因此，抗告人甲
    ○○陳稱係於98年9月20日至監理站辦理駕照審驗時，始知
    本件裁決書一事，顯屬無據。
  (二)而參以證人蘇火木於本院99年3月30日調查時，到庭具結證
    稱：「（問：98年8月4日所簽的裁決書當時異議人(即抗告
    人甲○○)在哪裡？）當時我弟弟在監獄服刑，我無法轉交
    給他，就將資料放在家裡等他回來在處理，我是等他出來才
    交給他，是因為我們要一起去審驗駕照才發現他無法審驗通
    過。」、「（問：你在何時告訴他的？甲○○是在98年9月
    10 日出監，你於何時告訴他？）我不記得時日，是在一起
    去審驗駕照時才知道的，當時我的駕照審驗有通過，但是他
    的沒有通過，才想到裁決書違規的情況。」等語（見原審卷
    第75頁正面至反面），及證人蘇火木係於98年9月16日至移
    送機關辦理職業駕照審驗，有移送機關99年6月22日嘉監南
    字第0990014849號函1份附卷可參等情可知，證人蘇火木應
    至遲於99年9月16日已告知抗告人甲○○本件裁決書一事，
    此由抗告人甲○○於98年9月22日分別向移送機關及台南市
    稅務局就本件違規行為申請歸責於第三人何豐勝一節，有移
    送機關98 年9月30日嘉監南字第0980122 948號函、台南市
    稅務局98年9月30日南市稅消字第09800616 680號函各1份附
    卷可參（見原審卷第3頁背面、第4頁），益證抗告人甲○○
    應於98年9月22日之前即99年9月16日經由證人蘇火木之告知
    已知本件裁決書一事。
  (三)抗告人甲○○於98年9月10日出監後至遲於98年9月16日已知
    本件裁決書一事（即審驗駕照時沒有通過，已知悉有裁決書
    違規的情況）。又道路交通案件處理辦法第12條規定交通案
    件聲明異議之在途期間，居住於臺灣地區者，當事人居住於
    處罰機關所在之鄉、鎮、市（包括縣轄市、省轄市及院轄市
    ），不扣除在途期間，法院訴訟當事人在途期間標準第4條
    第1項第1款亦有明文，而抗告人甲○○係住在台南市，與處
    罰機關設於台南市，係同一縣市，因此，自抗告人甲○○於
    98年9月16日知悉本件裁決書之翌日即同年月17日起算20日
    ，本件聲明異議期間係至98年10月6日屆滿。然抗告人甲○
    ○卻遲至98年10月9日始向原審提出聲明異議狀，有原審收
    文章戳1枚附卷可參，是抗告人甲○○聲明異議時，已逾前
    述道路交通管理處罰條例第87條第1項所規定之20日期間。
  (四)因而原審以本件之異議經核顯不合法律上之程序，且亦無從
    補正，而駁回其異議。本院經核其認事用法，均無不當，裁
    定亦稱妥適。抗告人甲○○抗告意旨，猶空言否認原審裁定
    不當云云，為無理由，應予駁回。
五、據上論斷，應依道路交通案件處理辦法第26條，刑事訴訟法
    第412條，裁定如主文。
中    華    民    國    99    年    8     月    10    日
                  刑事第七庭    審判長法  官  李文福
                                      法  官  陳顯榮
                                      法  官  顏基典
以上正本證明與原本無異。
不得再抗告。
                                      書記官  呂嘉文
中    華    民    國    99    年    8     月    10    日

司法院資訊處製作；財團法人民間司法改革基金會備份。
